臺灣高雄地方法院民事裁定　　　　　　　 94年度繼字第522號
聲　明　人　卯○○
　　　　　　庚○○
　　　　　　寅○○
　　　　　　甲○○
上　一　人
法定代理人　邱國賢
　　　 　　 蘇素秋
聲　明　人　丑○○
　　　　　　子○○
　　　　　　戊○○
上　一　人
法定代理人　邱國豐
　　　　　　鍾嘉瑜
聲　明　人　己○○
　　　　　　丁○○
　　　　　　丙○○
　　　　　　乙○○
上　二　人
法定代理人　邱國益
　　　　　　黃美華
　　　　　　邱于玲
　　　　　　壬○○
　　　　　　辛○○
上　三　人
法定代理人　邱國治
　　　　　　曾素真
聲　明　人　戌○○
　　　　　　地○○
　　　　　　天○○
　　　　　　宇○○
　　　　　　玄○○
　　　　　　宙○○
聲　明　人　未○○
　　　　　　酉○○
上　二　人
法定代理人　陳川傑
　　　　　　丑○○
　　　　　　申○○
上　一　人
法定代理人　丑○○
聲　明　人　亥○○
上　一　人
法定代理人　黃昱文
　　　　　　子○○
聲　明　人　午○○
　　　　　　巳○○
上　二　人
法定代理人　郭宏仁
　　　　　　戌○○
聲　明　人　辰○○
上聲明人聲明對癸○○○之遺產拋棄繼承權事件，本院裁定如下
：
  主  文
聲明駁回。
程序費用由聲明人負擔。
  理  由
一、按「繼承人得拋棄其繼承權」，民法第1174條第1項固定有
    明文，惟向法院聲明拋棄繼承權之前提，必須聲明人係應繼
    承人而於聲明時業已取得繼承權。倘聲明人並非應繼承人而
    未取得繼承權，當不得向法院聲明拋棄繼承，自不待言。次
    按民法第1138條之規定，遺產繼承人除配偶外，依順序分別
    為直系血親卑親屬、父母、兄弟姊妹、祖父母。又第1138條
    所定第一順序之繼承人中有拋棄繼承權者，其應繼分歸屬於
    其他同為繼承之人。第1順序之繼承人，其親等近者均拋棄
    繼承權時，由次親等之直系血親卑親屬繼承。民法第1176條
    第1項及第5項亦分別定有明文。揆諸上開法律規定可知，限
    於民法第1138條所定第1順序親等近之繼承人全體均聲明拋
    棄繼承權時，次親等之直系血親卑親屬始取得繼承權，其方
    得聲明拋棄繼承權。
二、聲明意旨略以：聲明人卯○○、庚○○、寅○○甲○○、丑
    ○○、子○○、戊○○、己○○、丁○○、丙○○、乙○○
    、邱于玲、壬○○、辛○○、戌○○、地○○、天○○、宇
    ○○、玄○○、宙○○均為被繼承人癸○○○之孫子女，聲
    明人未○○、酉○○、申○○、亥○○、午○○、巳○○均
    為被繼承人癸○○○之曾孫子女，聲明人辰○○則為被繼承
    人癸○○○之弟，依民法第1138條規定，均為合法之順位繼
    承人，茲聲明人全體出於自由意思，均願拋棄繼承權，爰向
    本院聲明拋棄繼承權等語。
三、查聲明人主張被繼承人癸○○○已於民國94年1月16日死亡
    之事實，業據其提出除戶謄本1份為證，固堪信為真實。惟
    查，被繼承人癸○○○死亡時，尚有八名子女生存，其中僅
    三子邱國賢、四子邱國豐、五子邱國益、六子邱國治、長女
    曾邱桂蘭、四女邱玉秀、五女邱素蘭已具狀向本院聲明拋棄
    繼承權，三女張邱穗妹則迄今仍未向本院聲明拋棄繼承權等
    情，有
    繼字第357號民事聲請卷宗查核無訛。是以，聲明人卯○○、
    庚○○、寅○○甲○○、丑○○、子○○、戊○○、己○○
    、丁○○、丙○○、乙○○、邱于玲、壬○○、辛○○、戌
    ○○、地○○、天○○、宇○○、玄○○、宙○○、未○○
    、酉○○、申○○、亥○○、午○○、巳○○雖係被繼承人
    癸○○○之第一順序之次親等直系血親卑親屬（有
    在卷可稽），但因上述第一順序親等近者之繼承人尚未全部
    聲明拋棄繼承權，自尚未取得繼承權，應非繼承人，當無繼
    承權可拋棄；而聲明人辰○○則係被繼承癸○○○之第三順
    序繼承人，因前順序之繼承人尚未全部拋棄繼承權，亦非繼
    承人，自無繼承權可拋棄。揆諸首揭法律規定與本院說明，
    本件聲明人均顯無從拋棄繼承權，故聲明人向本院聲明拋棄
    繼承，於法洵屬無據，本院自應裁定駁回。
四、依非訟事件法第8條第1項前段，裁定如主文。
中　　華　　民　　國　　94　　年　　3 　　月　　30　　日
                  家事法庭法　官　黃悅璇
上為正本係照原本作成。
如對本裁定抗告，須於裁定送達後10日內向本院提出抗告狀。
中　　華　　民　　國　　94　　年　　3 　　月　　30　　日
                          書記官　王治華
